【裁判字號】    92,訴,993
【裁判日期】    920617
【裁判案由】    強盜等
【裁判全文】
臺灣臺中地方法院刑事判決                          九十二年度訴字第九九三號
    公  訴  人  臺灣臺中地方法院檢察署檢察官
    被      告  甲○○
                原名吳建昌）.
    選任辯護人  洪賜欽律師
    被      告  乙○○
    選任辯護人  張居德律師
右列被告因強盜等案件，經檢察官提起公訴（九十一年度偵字第八七五二號），本院
判決如左：
    主  文
甲○○、乙○○共同連續意圖為自己不法之所有，而搶奪他人之動產，均處有期徒刑
壹年。扣案之刑警背心壹件、公文夾壹個均沒收。
    事  實
一、甲○○、乙○○共同基於為自己不法所有之概括犯意，由乙○○取得刑警背心一
    件，二人輪流穿著刑警背心冒充刑警身份，連續於民國九十一年三月二十六日凌
    晨一時許，駕駛車號Ｐ三─○○一八號自用小客車，在臺中市○○路一八七號前
    ，斜切至丁○○所駕駛機車前方，攔下該機車，以丁○○及機車後座乘客戊○○
    張貼小廣告貼紙為由，由甲○○拉住丁○○胸前衣服至路邊騎樓角落處，並命戊○○隨同前往，乙○○在旁分擔協助，甲○○隨即以肘打戊○○、丁○○背部（
    未成傷），命丁○○、戊○○手腳張開趴在牆面，並命丁○○、戊○○取出證件
    及皮夾，且趁機搶取丁○○之行動電話一支及竊取戊○○皮夾內之現金新臺幣（
    下同）二千七百元後，再將皮包返還予丁○○、戊○○，隨後命丁○○、戊○○
    十秒鐘內離開，之後，戊○○離去後始知遭竊，乙○○見甲○○持有丁○○之手
    機，乃依電話內之記錄撥打電話予戊○○聯絡丁○○至漢口路、大雅路口取回電
    話；甲○○、乙○○復於九十一年四月五日凌晨一時許，以上述同一方法，在臺
    中市○○路○段一○八號前，攔下丙○○、己○○所駕之機車，命丙○○、己○○到一○八號前停車位牆壁內之暗處蹲下，要求丙○○、己○○交出證件，丙○○、己○○將證件交給甲○○、乙○○看過後，己○○將皮包放回後口袋，甲○○隨即趁機搶取己○○之皮包，並取走己○○皮包內之現金五千一百元，己○○
    回頭看甲○○，甲○○即以公文夾敲打己○○頭部（未成傷），丙○○欲起身讓
    甲○○、乙○○查看其身上並無現金，乙○○乃以腳踢丙○○的腿部（未成傷）
    ，命丙○○、己○○蹲好，嗣後始將皮包交還己○○，且命丙○○、己○○二十
    秒內離開。案經丁○○之友人記下甲○○及乙○○所駕駛上開自小客車之車號報
    警，於九十一年五月一日下午七時許，在臺中市○○街三十五號查獲甲○○，並
    扣得刑警背心一件，同日下午八時三十分許，在臺中市○○路三九八之八號查獲
    乙○○，並扣得公文夾一個。
二、案經臺中市警察局第五分局移送臺灣臺中地方法院檢察署檢察官偵查起訴。
    理  由
一、訊據被告甲○○、乙○○固坦承其等冒充刑警要求被害人丁○○、戊○○、丙○○及己○○交付身分證件、皮包等物查看，並取走己○○所有五千一百元等事實
    ，惟矢口否認有對被害人丁○○等人施何強暴之行為，及拿取被害人戊○○現金
    二千七百元及被害人丁○○手機一支等事，被告甲○○辯稱：伊於臺中市○○路
    一八七號前，並未毆打被害人丁○○或戊○○，亦未搶奪其等財物，僅係趁其等
    不注意時取走被害人戊○○的皮夾，但未拿取現金，況伊尚且將被害人掉落地上
    的行動電話返還予被害人丁○○，當時伊與被告乙○○因被害人正在貼廣告，故
    穿上刑警背心想要嚇嚇他們，要他們拿出證件、身上所有東西，並要他們轉過去
    ，嗣即檢查他們的證件，伊確定當時取得的皮包內無現金，故要他們快快離開，
    後來發現地上有手機，想說要還給被害人，故找到另一被害人戊○○的電話，說
    要把手機還給被害人丁○○，並約在另一個地方將手機還給被害人丁○○，伊於
    臺中市○○路○段一０八號前，係持公文夾敲打被害人的肩部，要被害人蹲下並
    拿出證件及身上所有物品，被害人當時並未看到伊取走皮夾中的物品，伊係趁被
    害人不注意時拿走現金等詞，被告乙○○辯稱：伊於臺中市○○路一八七號前，
    並未拿取被害人之現金，且業將行動電話交還被害人，當時並沒有拉被害人的胸
    口衣服，只是自後按著被害人頸部衣服直至騎樓下，伊於臺中市○○路○段一０
    八號前拿取被害人現金時，被害人並未發現，當時伊係要被害人將皮包及身分證
    交出來，故被害人等即將身分證放在皮夾上連同皮夾交付予伊云云。經查，右揭
    事實，迭經被害人丁○○等人在警訊中陳述明確，並經被害人鄭健龍在檢察官訊
    問時指訴綦詳，且被害人己○○到院經本院隔離訊問指稱：當天被告駕駛車號Ｐ
    三─００一八號自小客車，自前方將伊與丙○○攔下來，其中一位身上穿著刑警
    背心，被告二人以手勢要伊等至草叢，且表示要查核身分證件，伊與丙○○即將
    錢包拿出來，並取出身分證，被告等即詢問皮包中是否有毒品，有無販賣毒品，
    我們說沒有毒品亦未賣毒品，被告復要我們蹲下頭低著，伊與丙○○覺得很怪，
    後來被告從伊等褲子背後的口袋取走皮夾，伊抬頭看被告，被告甲○○拿文件夾
    敲伊頭部分，丙○○當時亦起身，惟遭被告乙○○踹了一腳，嗣被告將皮夾返還
    予伊，且限幾秒鐘內要伊等離開現場，之後伊發現皮夾中有些錢不見了，當時伊
    感覺遭被告二人恐嚇，心中害怕故順著被告二人的意思等情，核與同案被害人丙○○到庭陳稱：伊與己○○共騎一輛機車，行經青島路時，遭被告二人攔下，被
    告甲○○身穿有刑警字樣的背心，且其等手上拿著資料夾，當時伊以為是警察臨
    檢，嗣被告二人要伊與己○○到一處空地，要我們蹲下，並問我們是否有證件或
    手機或現金，要我們拿出來，伊稱沒有並起身站起來，表示讓被告二人摸摸看，
    被告甲○○說伊很皮，待會兒會修理伊，被告甲○○有拿資料夾一直打己○○的
    頭，被告甲○○有踢伊身體，嗣被告二人要求伊等往西邊方向離開，當時感覺怕
    怕的，心中思索為何警察會這樣，且因被告表明其等為刑警、手拿資料夾且身穿
    刑警背心，故無法抗拒之情節相符合，足見被告二人確實係以公文夾及腳部之有
    形不法強力，強制被害人丙○○、己○○蹲下查問搜身，致其等權利行使受到妨
    害，僅係依上開被告二人對被害人丙○○、己○○所為之行為情狀，在客觀上尚
    未達到至使不能抗拒之程度，是被告二人上揭辯稱其等對被害人丙○○、己○○
    未施以強暴之行為，尚非可採；又被害人丁○○到庭陳稱：當天半夜，伊騎乘機
    車後載戊○○至成功路某醫院附近，被一台白色ＴＯＹＯＴＡ汽車攔下來，被告
    二人下車後即表示他們是刑警，因其等身上穿著刑警背心，故相信其等是刑警，
    被告二人隨即拉著伊與戊○○二人胸前的衣服，並拉至醫院騎樓的角落要伊等趴
    在牆上，並要我們拿出證件，被告二人在伊與戊○○拿出皮包欲取出身分證時，
    將伊等的皮包拿走了，被告二人對伊與戊○○有搜身，故其等將伊置放於胸前口
    袋之手機取走，當時被告二人自伊與戊○○身上拿走皮包、手機時，有以手肘搥
    打伊後頸部、背部約三、四下，當時沒有想太多，心裡有一點怕，因為被告二人
    有穿警察制服，故伊等並不敢反抗，後來回想他們沒有檢查證件，且要我們快跑
    ，有點怪怪的，後來被告撥打戊○○的手機，稱欲還手機予伊，故約在另一地點
    取回手機等語，且查被告甲○○在檢察官訊問時僅稱手機已返還被害人丁○○，
    但未曾提及手機係被害人丁○○掉在地上之物，而被告乙○○在檢察官訊問時則
    供稱嗣後發現被害人丁○○的手機在我們的袋子內，才打電話欲還手機等詞，顯
    見被告二人對於如何取得被害人丁○○的行動電話在偵訊時未作何明確說明或辯
    述，是應以被害人丁○○上揭指訴被告二人搶取其置放在胸前口袋的行動電話之
    情，較為可信，另被害人戊○○在警訊時陳明其離去現場後發現皮包內短少二千
    七百元，此亦經同案被害人丁○○在本院審理時陳稱：另一被害人戊○○有向其
    表示皮夾內的現金不見了等語屬實在卷，故被告二人辯述其等未搶取被害人丁○○之手機及竊取被害人戊○○之現金二千七百元，核非可取，再者依被害人丁○○及戊○○均指訴被告二人對被害人丁○○拉其胸口衣服，命其等趴在騎樓牆面
    角落，並要求交出證件、皮夾，且以手肘打被害人戊○○、丁○○背部等內容，
    應認被告二人係以拉住被害人胸前衣服、以手肘打被害人背部之等有形不法強力
    ，強制被害人丁○○、戊○○趴在牆面上查問搜身，致其等權利行使受到妨害，
    而在客觀上尚未達到至使不能抗拒之程度，是被告二人上開辯述其等對被害人丁○○、戊○○未施強暴行為等詞，並非可取。故綜上，復有扣案之公文夾一個及
    刑警背心一件可資佐證，是本件事證明確，被告二人上開犯行，已堪認定。
二、核被告二人對被害人丁○○、戊○○上述所為，係犯刑法第一百五十八條第一項
    僭行公務員職權罪、第三百零四條第一項強制罪、第三百二十條第一項竊盜罪及
    第三百二十五條第一項之搶奪罪；被告二人對被害人丙○○、己○○上揭所為，
    係犯刑法第一百五十八條第一項僭行公務員職權罪、第三百零四條第一項強制罪
    、第三百二十五條第一項之搶奪罪；公訴人認被告二人右揭搶奪等犯行係犯刑法
    第三百二十八條第一項強盜罪，尚有未洽，惟起訴犯罪之社會基本事實則屬同一
    ，起訴法條應予變更。被告二人間有犯意之聯絡，行為之分擔，均為共同正犯；
    被告二人上開所犯僭行公務員職權罪、強制罪、竊盜罪、搶奪罪間，及僭行公務
    員職權罪、強制罪、搶奪罪間，各具有手段、目的之牽連關係，為牽連犯，應依
    刑法第五十五條後段規定，從一重之刑法第三百二十五條第一項搶奪罪處斷；被
    告二人先後二次所犯僭行公務員職權罪、強制罪及搶奪罪三罪間，時間緊接，所
    犯罪名相同，顯係基於概括之犯意而為，為連續犯，應從較重之搶奪罪處斷。爰
    審酌被告二人前均有竊盜之非行，犯罪之動機、目的、犯罪使用身穿刑警背心冒
    充警察強制被害人以妨害被害人等權利之行使，及趁機搶奪或竊取被害人等之財
    物之手段，並被害人等所受損害，及被告二人業將搶得之現金五千一百元及手機
    分別返還被害人己○○及丁○○之情，犯後未能坦承全部犯行，態度尚可等一切
    情狀，各量處如主文所示之刑，以示懲儆；末扣案之刑警背心一件及公文夾一個
    ，係被告二人犯罪所用之物，且分屬被告乙○○及甲○○所有，爰依刑法第三十
    八條第一項第二款之規定宣告沒收。
據上論斷，應依刑事訴訟法第二百九十九條第一項前段、第三百條，刑法第二十八條
、第五十六條、第一百五十八條第一項、第三百零四條第一項、第三百二十條第一項
、第三百二十五條第一項、第五十五條、第三十八條第一項第二款，罰金罰鍰提高標
準條例第一條前段，判決如主文。
中      華      民      國      九十二      年      六    月    十七    日
                                臺灣臺中地方法院刑事第一庭
                                        法  官  楊  曉  惠
右正本證明與原本無異。
如不服本判決，應於送達後十日內向本院提出上訴狀 （須附繕本） ，上訴於台灣高
法院台中分院。
                                        書記官
中      華      民      國      九十二      年      六    月    十七    日
附錄論罪科刑法條
第一百五十八條
冒充公務員而行使其職權者，處三年以下有期徒刑、拘役或五百元以下罰
金。
冒充外國公務員而行使其職權者，亦同。
刑法第三百零四條
以強暴、脅迫使人行無義務之事或妨害人行使權利者，處三年以下有期徒
刑、拘役或三百元以下罰金。
前項之未遂犯罰之。
刑法第三百二十條
意圖為自己或第三人不法之所有，而竊取他人之動產者，為竊盜罪，處五
年以下有期徒刑、拘役或五百元以下罰金。
意圖為自己或第三人不法之利益，而竊佔他人之不動產者，依前項之規定
處斷。
前二項之未遂犯罰之。
刑法第三百二十五條
意圖為自己或第三人不法之所有，而搶奪他人之動產者，處六月以上五年
以下有期徒刑。
因而致人於死者，處無期徒刑或七年以上有期徒刑，致重傷者，處三年以
上十年以下有期徒刑。
第一項之未遂犯罰之。


司法院資訊處製作；財團法人民間司法改革基金會備份。
